【裁判字號】    95,台上,770
【裁判日期】    950216
【裁判案由】    偽造有價證券
【裁判全文】
最高法院刑事判決              九十五年度台上字第七七０號
    上  訴  人  台灣高等法院檢察署檢察官
    上  訴  人
    即  被  告  甲○○
                        號4樓.
上列上訴人等因被告偽造有價證券案件，不服台灣高等法院中華
民國九十四年一月二十八日第二審更審判決（九十三年度上更(一)
字第五三九號，起訴案號：台灣台北地方法院檢察署八十八年度
偵字第五五九五、九二九六號），提起上訴，本院判決如下：
    主  文
上訴駁回。
    理  由
按刑事訴訟法第三百七十七條規定，上訴於第三審法院，非以判
決違背法令為理由，不得為之。是提起第三審上訴，應以原判決
違背法令為理由，係屬法定要件。如果上訴理由書狀並未依據卷
內訴訟資料，具體指摘原判決不適用何種法則或如何適用不當，
或所指摘原判決違法情事，顯與法律規定得為第三審上訴理由之
違法情形，不相適合時，均應認其上訴為違背法律上之程式，予
以駁回。經查本件：（一）檢察官上訴意旨略稱：１、第一審法
院以被告甲○○偽造有價證券諭知有期徒刑四年，經被告及檢察
官提起第二審上訴，被告係作無罪答辯，檢察官則以第一審判決
未論以累犯科刑為上訴理由。原判決以被告確有偽造有價證券犯
行，並以第一審判決未依累犯加重其刑，而撤銷第一審判決，則
至少應科被告有期徒刑四年以上之刑，乃竟判處被告有期徒刑三
年二月，有違背刑事訴訟法第三百七十條之規定。２、原判決雖
以被告係累犯，應加重其刑，但並未說明加重幾分之幾，致無從
判斷其加重之本刑度為何及如何適用刑法第五十七條量刑，亦有
判決不載理由之違背法令云云。（二）上訴人即被告上訴意旨則
稱：１、原判決雖說明證人蕭新浴已證實被告所稱用以返還告訴
人陳秀如利息之面額新台幣（下同）二十萬一千元支票，係蕭新
浴經營旅行社之團費，與告訴人無涉等情。然該筆團費是否與被
告有關？是否為被告所返還之利息？事關被告量刑輕重。原審既
已依職權調得被告之出入境資料，卻未於審判期日提示，又未於
原判決理由說明不予調查之理由，有應調查之證據而未調查及判
決理由不備之違背法令。２、原判決事實欄認定被告偽造如原判
決附表壹所示之「本票」，理由欄卻說明被告偽造如原判決附表
壹所示之「支票」沒收，二者互相齟齬，有理由矛盾之違誤。３
、被告前因犯傷害罪為台灣高等法院七十二年度上易字第五八號
判處有期徒刑三月確定，於民國七十三年七月二日經台灣桃園地
方法院檢察署通緝，足見原確定判決所載地址「桃園縣蘆竹鄉○
○路二二０號」並非應受送達處所；乃台灣高等法院七十七年聲
減字第一五六四一號減為有期徒刑一月十五日之裁定仍向該址送
達，其送達並非合法，是該裁定應不得執行，檢察官據以所為之
易科罰金不生執行完畢之效力。又縱認得以執行，然被告原受有
期徒刑三月之宣告，是尚餘有期徒刑一月十五日未執行，亦不得
謂已執行完畢。原審未查明上開減刑裁定是否已合法送達，又未
於判決內說明何以認定上開減刑裁定已生效力之理由，率認被告
為累犯，顯有應調查之證據而未調查及判決理由不備之違背法令
云云。
惟查證據之取捨、證據證明力之判斷，及事實有無之認定，為事
實審法院之職權，茍其取捨、判斷及認定，並不違反經驗法則及
論理法則，即不容任意指為違法而執為第三審適法之上訴理由。
又刑罰輕重之量定，亦屬事實審法院得依職權自由裁量之事項，
倘已斟酌刑法第五十七條各款所列情狀而未逾法定刑度，尚不得
遽指為違法。本件原判決認定被告前因過失傷害案件，經法院判
處有期徒刑三月，嗣經減刑為有期徒刑一月十五日，於七十七年
十二月二十九日執行完畢；其於八十一年八月初，在台北市○○
路告訴人之辦公處所，向告訴人借款三百五十萬元，並稱願提供
其所購買，而登記在其父林添壽（業據檢察官為不起訴處分）名
下之桃園縣蘆竹鄉○○路十四巷二八之一號房地所有權（下稱系
爭房地）設定抵押作為擔保，經告訴人應允後，因林添壽不願提
供辦理抵押登記所需之印鑑證明，被告竟意圖供行使之用，基於
偽造有價證券本票及行使偽造私文書之犯意，於八十一年九月底
，在不詳處所，未經林添壽之同意、授權，擅自以「林添壽」之
名義，偽造「林添壽」之簽名（署押），並盜用林添壽交其持有
之印章，偽造如原判決附表壹所示之本票，及原判決附表貳編號
一之借款證、編號二之切結書，於八十一年十月一日，在台北市
○○路某銀行內，將上開偽造之本票、借款證及切結書，連同系
爭房地之所有權狀，及被告簽發面額共計三百五十萬元之支票三
紙，持交告訴人而行使之，均足以生損害於林添壽等情，係依據
被告之供述，證人林添壽、張淑女、顏美季、林佩玲、蕭新浴、
李淑珠之證詞，卷附上開偽造之本票、借款證、切結書、系爭房
地登記簿謄本、彰化商業銀行北桃園分行函、原審附帶民事訴訟
和解筆錄等證據資料，為綜合之判斷。對於被告所辯借款之前已
獲得林添壽概括授權，其係應告訴人之請始書立借款證、切結書
為範本，及其借款後已清償八十萬與支付二十萬一千元利息等各
節，如何不足採；證人林添壽於第一審所證稱彼有同意被告以彼
名義借款，及證人即被告之母游綢於原審更審前次審理時所證稱
被告曾向林添壽詢問被告將以系爭房地借款之意見時，林添壽答
以無意見等語，為何不足憑以推翻事實之認定；另告訴人所訴被
告與林添壽共同詐欺云云尚乏實據等理由，詳加說明。並認檢察
官以第一審判決量刑過輕為由執以上訴，及被告上訴意旨否認犯
罪，雖均無可取，然第一審漏未認定被告構成累犯，又誤併論被
告以詐欺罪名等，均有未洽，因而撤銷第一審之判決，改判依牽
連犯從一重論處被告意圖供行使之用，而偽造有價證券（累犯）
之罪刑，已詳敘其調查證據之結果及證據取捨並認定事實之理由
。所為論斷，均有卷存證據資料可資覆按，從形式上觀察，並無
採證或認定事實違背經驗法則或論理法則，或有理由不備、理由
矛盾或其他違背法令之情形。再查：（一）按刑法第四十七條規
定累犯加重本刑至二分之一，所謂「至二分之一」，乃加重其法
定刑之最高限度，至實際上加重幾分之幾，法院於裁判時，仍可
在不逾二分之一之限度內自由酌量，並非必加重本刑二分之一。
原判決依牽連犯之例從一重論處被告刑法第二百零一條第一項偽
造有價證券罪，量處被告有期徒刑三年二月，查該偽造有價證券
罪之法定最低度刑為有期徒刑三年，於加重在二分之一情形下，
均屬適法。至於原判決理由內雖僅說明依累犯之規定加重其刑，
而未說明加重幾分之幾，祇屬文字之簡略，並不影響於判決，檢
察官執以指摘原判決理由欠備，並非適法。（二）由被告上訴或
為被告之利益而上訴者，第二審法院不得諭知較重於原審（即第
一審）判決之刑，但因原審（即第一審）判決適用法條不當而撤
銷之者，不在此限，刑事訴訟法第三百七十條固定有明文，然其
僅在禁止為不利益之變更，並非限制法院得為有利被告之裁量。
查第一審判決論被告偽造有價證券罪，判處有期徒刑四年，檢察
官及被告均不服該判決而提起第二審上訴，經原審調查審理後，
認檢察官以第一審判決量刑過輕為由執以上訴，及被告上訴意旨
否認犯罪，雖均無可取，然第一審漏未認定被告構成累犯，又誤
併論被告以詐欺罪名等，均有未洽，因而撤銷第一審之判決，以
被告係累犯，應依刑法第四十七條規定加重其刑，且審酌被告之
素行，因其窘於經濟，而偽造其父名義簽發之本票金額高達三百
五十萬元，持向告訴人借款之犯罪動機、所造成之損害、被告所
得之利益，及事後已與告訴人達成和解，並已支付告訴人一百五
十萬元，餘款則分期給付，並其犯罪之手段、犯後態度等一切情
狀，量處被告有期徒刑三年二月，已敘明審酌被告犯罪情狀認應
科以該刑罰之理由；矧檢察官提起第二審上訴之上訴書僅記載「
本案自偵查時起，被告屢次於庭訊時對被害人作人身攻擊以圖卸
責，且被害人於八十二年給付之三百五十萬元，係畢生積蓄，若
加上定存利率，其因犯罪所得之金額，業已超出該數額甚多，判
處四年實屬過輕，因之請求本檢察官上訴，經核尚非顯無理由。
」等語（見原審上訴字卷第一二頁），並未以被告構成累犯為上
訴理由，是原判決上開量刑亦無顯然不當，尚不得遽指為違法。
（三）按刑事訴訟法第三百七十九條第十款所稱「依本法應於審
判期日調查之證據」，乃指該證據在客觀上為法院認定事實及適
用法律之基礎者而言，若非上述情形之證據，其未予調查者，本
不屬於上開第十款之範圍。查被告上訴意旨所指被告之出入境資
料與本件犯罪事實並無關連，且被告是否已支付告訴人利息，原
不影響被告本件偽造本票、借款證、切結書之成立與否，亦不影
響被告所欠告訴人款項數額之認定。原審未就此再為調查，並無
查證未盡之違誤。矧原判決已說明依據證人林佩玲、蕭新浴之證
詞，被告所辯用以支付告訴人二十萬一千元利息之支票係蕭新浴
所經營之旅行社之團費收入，與告訴人無涉，因認被告該部分所
辯與事實不符之理由（見原判決第七頁倒數第六行至第八頁第一
行），尤無理由不備之違背法令。（四）原判決對於被告偽造「
如原判決附表壹所示之『本票』」等情，事實、理由與主文之記
載並無二致，原判決理由六所載「被告所偽造如附表壹所示之『
支票』……沒收。」其中『支票』字樣明顯係筆誤，僅屬更正之
問題，並不影響判決意旨，尚難執以為上訴第三審之適法理由。
（五）原判決已詳敘何以認定被告構成累犯之理由（見原判決第
九頁第一至五行），核與卷內被告全國前案紀錄表之證據資料相
符（見原審上更(一)字卷第二一頁），並無應行調查之證據而未予
調查或理由不備之違誤。而受罪刑宣告之人經減刑者，減輕其所
宣告之刑，赦免法第四條定有明文，被告前所犯之過失傷害罪所
宣告之有期徒刑三月，既經法院依中華民國七十七年罪犯減刑條
例減為有期徒刑一月十五日，並已於七十七年十二月二十九日易
科罰金繳清在案，自已執行完畢，並無殘刑未執行之問題，原判
決因認被告本件犯行構成累犯，亦無適用法則不當之違誤。從而
，檢察官及被告之上訴意旨或徒憑己見，就原審採證認事職權之
適法行使，及原判決已明白論斷之事項，重為事實之爭執，並對
原審量刑職權之合法行使，任意指為違法，或所指摘原判決違法
事由，核與法律規定得為第三審上訴理由之違法情形，不相適合
，檢察官及被告之上訴均違背法律上之程式，應予以駁回。
據上論結，應依刑事訴訟法第三百九十五條前段，判決如主文。
中    華    民    國  九十五  年    二    月   十六   日
                      最高法院刑事第九庭
                          審判長法官  陳  正  庸
                                法官  賴  忠  星
                                法官  王  居  財
                                法官  林  開  任
                                法官  林  立  華
      本件正本證明與原本無異
                                      書  記  官
中    華    民    國  九十五  年    二    月   二十   日
                                                      Ｔ


司法院資訊處製作；財團法人民間司法改革基金會備份。
